【裁判字號】    94,上訴,1081
【裁判日期】    950207
【裁判案由】    竊盜等
【裁判全文】
臺灣高等法院臺南分院刑事判決        94年度上訴字第1081號
上  訴  人
即  被  告  乙○○
                    四０三巷二.
選任辯護人  張智學律師
上列上訴人因竊盜等案件，不服臺灣雲林地方法院93年度易字第
393號中華民國94年9月29日第一審判決（起訴案號：臺灣雲林地
方法院檢察署93年度偵字第3049號），提起上訴，本院判決如下
：
    主  文
上訴駁回。
    事  實
一、乙○○明知(1)李昱彰（所涉竊盜等犯行，業經臺灣彰化地方
    法院於民國94年8 月31日，以94年度訴緝字第7 號，判處有
    期徒刑4 年）與李惠心均未獲「麗寶鋁業有限公司」（以下
    簡稱麗寶公司）授權處理廠房拆除事宜；(2)李昱彰與李惠心
    （涉嫌共同行使偽造私文書部分，另行移由檢察官偵辦）共
    同持有之93年4 月20日，由麗寶公司授權李惠心處理廠房拆
    除事宜之「同意書」，係屬李昱彰與李惠心共同偽造；(3)約
    定由李惠心委託李昱彰施作廠房拆除工程之93年7 月16日「
    買賣合約」，實際上李昱彰與李惠心間，並未存在契約真意
    。詎乙○○與李昱彰共同意圖為自己不法所有，竟基於竊盜
    及毀壞建築物之犯意聯絡，與李昱彰於93年7月20日，簽訂
    「買賣合約」，形式上約定李昱彰將其承作麗寶公司廠房拆
    除工作，轉包乙○○，由乙○○負責拆除廠房及將上開廠房
    拆除後廢鐵賣予乙○○。嗣於翌日即93年7月21日，乙○○
    僱請不知情之挖土機司機游順富、大貨車司機溫進明，至雲
    林縣莿桐鄉○○路58號麗寶公司廠房，拆除毀壞上開廠房建
    築物達二分之一（包括拆除及坍塌部分），並將部分廠房廢
    鐵，竊取後裝載至車牌號碼5ｖ－658號大貨車上得手。嗣經
    麗寶公司代表人甲○○發覺，報警當場查獲，始悉上情。
二、案經麗寶公司代表人甲○○訴請雲林縣警察局斗六分局報請
    臺灣雲林地方法院檢察署檢察官偵查起訴。
    理  由
一、訊據上訴人即被告乙○○坦承於上揭時地，僱請不知情之挖
    土機司機游順富、大貨車司機溫進明，至雲林縣莿桐鄉○○
    路58號，拆除寶麗公司廠房，經警查獲時，挖土機已毀壞上
    開廠房，且上述大貨車已裝載部分廢鐵等情，業據被告自承
    在卷（見警卷第3、4頁，偵查卷第20、46頁、原審卷第55頁
    、本院卷第35、51、52頁、），核與證人麗寶公司代表人甲
    ○○、司機游順富、溫進明證述情節相符（見警卷第5至8-1
    頁，偵查卷第16至19、45、46頁），亦經當時到場查獲被告
    之警員蘇任馳到庭結證屬明確（見本院卷第49至51頁），並
    有贓物認領保管單1紙、現場照片18張在卷可稽（見警卷第9
    、11至16頁，原審卷58、59頁），堪信屬實。至於被告之辯
    護人於原審尚辯稱：被告未詳細查證，誤證人李昱彰已得授
    權，應屬不確定故意，非直接故意云云（見原審卷第56頁）
    ，並聲請將卷附同意書1紙及買賣合約2紙（見警卷第26至30
    、34至36頁），列入調查，被告及其辯護人並於本院審理時
    辯稱：被告沒有與李昱彰有竊盜或毀壞建築物之犯意聯絡；
    被告與李昱彰所簽訂之買賣合約書，買賣標的物僅二棟建築
    物而已，原審誤以為李昱彰會損失二萬元，故對於買賣標的
    存有錯誤認知云云。惟查：
  (一)證人李昱彰前於92年11月間，與案外人游振宏共謀，由案外
    人游振宏偽造「億承工程股份有限公司」授權書，再由案外
    人游振宏與案外人翁基海簽訂合約書，約定由案外人翁基海
    拆除「億承工程股份有限公司」廠房設備，而翁基海再僱請
    被告乙○○及案外人楊宗德等人從事廠房拆除工作。嗣於同
    年月19日中午時分，為警在上址查獲。而此部分事實，經臺
    灣彰化地方法院檢察署偵辦後，認被告乙○○係受僱於案外
    人翁基海，且案外人翁基海係受證人李昱彰利用，因而無證
    據認定被告乙○○與案外人翁基海、證人李昱彰間，有何犯
    意聯絡及行為分擔，就被告乙○○及案外人翁基海以犯罪嫌
    疑不足為由，為不起訴處分；另就上述案件中證人李昱彰部
    分，若成立犯罪，則與原審法院92年六簡字第428號判決有
    關證人李昱彰竊盜案件，有連續犯裁判上一罪關係，而該判
    決已確定，證人李昱彰此部分行為，為判決效力所及，因而
    為不起訴處分等情，有臺灣彰化地方法院檢察署檢察官93年
    6月30日92年度偵字第8961號不起訴處分書列印本在卷可稽
    （見偵查卷第11至14頁）。是證人李昱彰早於92年11月間，
    即尋找廢棄廠房，並以偽造「同意書」或「授權書」方式，
    利用他人，或與他人為犯意聯絡，進行毀壞建築物及竊盜犯
    行，至為明確。再參以被告乙○○於檢察官訊問時自承：（
    問：你之前就知道李昱彰以類似的手法，拆除他人的廠房，
    由彰化地檢偵辦中？）是的。當時我是受僱一位翁先生。（
    問：是否知道李昱彰之人？）我是到法庭時才知道李昱彰等
    語（見偵查卷第47、48頁）；復於原審供稱：（問：92年你
    就已經有與李昱彰合作過，就知道其他廠房有問題，為什麼
    第二次又相信他？）92年時，我受僱於台北翁基海，當時與
    李昱彰不熟，我當時去做工…（問：是否見過這個人？開庭
    時是否見過這個人？）工地時沒有見過，開庭時有見過等語
    （見原審院卷第21頁）。由此可見，被告乙○○與證人李昱
    彰曾於該案偵查中，同次出庭，且針對同一事項應訊，其至
    遲於93年6月30日前，即已明知證人李昱彰未獲得公司授權
    ，而係以偽造「授權書」或「同意書」方式，假借取得公司
    授權名義，再轉包他人拆除方式，獲取不法利益。而被告乙
    ○○於偵查中供承：「伊做資源回收十年多了」、「（是否
    專門做廠房拆除的業務？）是的，我專門做大樓、廠房的拆
    除。」等語（見偵查卷第47頁），顯見被告平時係以回收廢
    鐵等資源之工作，而且係以拆除廠房及大樓為主要業務，當
    知對廠房及大樓之處分，應以所有權人始得加以處分，而本
    件被告乙○○既先前已知證人李昱彰曾有以上述同一方式犯
    罪，況證人李昱彰於原審亦自承：二份買賣合約書均係伊打
    的云云（見原審卷第119、120頁）。又觀之上開2份買賣合
    約書除金額不同外，其餘格式均相同，日期分別係93年7 月
    16日及同年7月20日簽訂，兩者相隔僅4日，被告乙○○並於
    翌日即得僱請挖土機、大貨車司機前去拆除麗寶公司上述廠
    房，而被告乙○○卻在無法從證人李昱彰處，得知麗寶公司
    是否確有授權李惠心處分廠房，證人李昱彰是否確係有處分
    權人情況下，即拆除麗寶公司廠房，足認被告乙○○前案經
    檢察官為不起訴處分確定後，旋與證人李昱彰以同一手法犯
    罪，顯認天衣無縫，有機可趁，始再為本次犯行，至為明確
    。
  (二)證人甲○○於檢察官訊問時證稱：（問：你有簽一張同意書
    ，委託李惠心處理公司廠房要拆除之事宜？）沒有。簽名、
    印章不是我的。公司的印章與我們公司的不一樣，是被偽造
    的等語甚詳（見偵查卷第45頁）。而證人甲○○係麗寶公司
    代表人，其對麗寶公司大小章之樣式，及是否曾與案外人李
    惠心簽訂同意書，授權拆除公司廠房等情，自然知之甚詳。
    證人甲○○審視卷附「同意書」後，結證該紙同意書係遭偽
    造等語，應屬可信。又根據卷附2份買賣合約形式上記載，
    案外人李惠心係於93年7月16日，與證人李昱彰簽訂買賣合
    約，約定李惠心以700,000元代價，將廠房拆除工程委由證
    人李昱彰承攬施作，並將廢鐵售予證人李昱彰。證人李昱彰
    於93年7月20日，以680,000元代價，委由被告處理等情，有
    該2份買賣合約在卷，而2份買賣合約書中格式均相同，已如
    上述，而對於買賣標的之範圍均相同，雖證人李昱彰於原審
    審理時證述：「轉購給乙○○幾棟建物？）二棟。」等語，
    顯與買賣合約書上記載不相符合，況被告乙○○拆除廠房之
    範圍達二分之一，並毀壞廠房達三棟之多，證人李昱彰上開
    證詞與事實不符，不足採信。故而，若該2份買賣合約所記
    載事項為真，則證人李昱彰以700,000元代價承攬拆除工程
    ，再以680,000元代價，轉包予被告。則證人李昱彰於工程
    完成之際，未能取得任何利益，反而損失20,000元，實與常
    情不符。況且，證人李昱彰於原審證稱：（問：你和李惠心
    認識多久？）做這件時，大概2、3個禮拜。（問：你跟李惠
    心做過幾次交易？）只有這次…（問：《提示李惠心與李昱
    彰買賣合約書影本給證人》關於「李惠心7月20日」，這是
    何時簽的？）事前簽的。（問：事前何時簽立的？）7月14
    日。（問：還沒有打合約就簽立？）就是我給他錢時，就簽
    的。（問：所以你先給付金錢後，再簽約）是云云（見原審
    卷第113頁背面、119、120、122頁）。如此觀之，證人李昱
    彰與案外人李惠心並無任何交情，僅認識2、3星期，彼此間
    應無信賴關係存在，2人竟於93年7月14日，簽訂93年7月20
    日買賣合約，且記載證人李昱彰已分別於93年7月16日、7月
    20日各交付200,000元予案外人李惠心。況且，案外人李惠
    心若確實於7月14日收足400,000元，並與證人李昱彰簽訂「
    買賣合約」，則忠實紀錄雙方交易過程即可，無庸為與事實
    不符之記載。是該紙買賣合約記載之真實性，已值得懷疑。
    綜上，本院相互參酌上開2紙買賣合約，足認案外人李惠心
    與證人李昱彰間，及證人李昱彰與被告乙○○間，彼此均未
    存在有何契約真意，應屬明確。至於上開2紙買賣合約製作
    之目的，應係在預先準備對己有利抗辯，及期圖免毀壞建築
    物、竊盜之究責，所製作之虛偽文書而已。
  (三)被告乙○○於檢察官訊問時自承：（問：你有無查證麗寶公
    司？）沒有，我只有到對面詢問，人家說該廠已經很久沒有
    做了…（問：當初李昱彰找你拆除麗寶公司的廠房時，有無
    拿這家公司的營業登記證？）沒有。（問：有無拿公信力或
    第三人或相關機關所核發的證明文件？）沒有。（問：李昱
    彰拿什麼給你？）土地謄本、同意書、合約書、對方的授權
    書等語甚詳（見偵查卷第21、47頁），經核證人李昱彰於原
    審證稱：（問：《請審判長提示警卷所附合約書、同意書》
    此份合約書、同意書是否你交給乙○○？）是。（問：何時
    交付？）93年間，做這個工程前。（問：簽約時間93年7 月
    20日，是否這個時間？）是。（問：簽約當時你有無交付合
    約書、同意書給乙○○？）有等語相符（見原審卷卷第113
    頁）。然被告乙○○取得「同意書」後，欲查證證人李昱彰
    及案外人李惠心是否取得合法授權，則直接請案外人李惠心
    聯繫證人甲○○即可。被告捨此不為，反到麗寶公司廠房對
    面詢問，即與事理有違。此外，案外人李惠心是否取得麗寶
    公司合法授權，係屬案外人李惠心與麗寶公司間之內部關係
    ，旁人難以得知，包括麗寶公司廠房對面住戶。被告詢問住
    戶，當然無法得到案外人李惠心是否有合法授權之答案。則
    被告詢問住戶之目的，其意非在查證有無合法授權，而係在
    確認麗寶公司是否停業中，以遂其犯行。況且，被告與證人
    李昱彰間，若確實存在承攬及買賣關係，則證人李昱彰將廠
    房拆除工程，轉包於被告，證人李昱彰與案外人李惠心間的
    買賣合約書，其中約定之金額及其他約定事項，對被告而言
    ，應屬營業秘密，證人李昱彰自無可能讓被告知悉該契約內
    容。而證人李昱彰竟然交付該「買賣合約」於被告。顯然，
    被告與證人李昱彰間之生意往來，與社會一般交易常情不符
    ，亦難認為被告與證人李昱彰間之「買賣合約」為真正。綜
    上，益證被告與證人李昱彰間之「買賣合約」，只是預先製
    作之文書，其目的乃在提供訴訟上之抗辯，並期脫免被告與
    證人李昱彰之主觀犯意聯絡。綜上。被告對於竊盜及毀壞建
    築物等犯行，與證人李昱彰間有犯意聯絡，且應係具有直接
    故意，而非間接故意，甚為明確。
  (四)綜上，本件事證明確，被告犯行，堪以認定，應依法論科。
二、核被告所為，係犯刑法第353 條第1 項毀壞建築物罪及第32
    0 條第1 項竊盜罪。公訴人起訴書雖認被告係犯刑法第354
    條毀損罪，惟於原審審理時，已據公訴檢察官更正法條為同
    法第353條第1項毀壞建築物罪（見原審卷第41頁），於原審
    審理，亦當庭告知更正後法條（見原審卷第41頁），自無變
    更起訴法條之問題，併此說明。另公訴意旨認被告所為竊盜
    部分為未遂，尚有未洽，應予更正。被告與李昱彰間，有犯
    意聯絡及行為分擔，為共同正犯。被告利用不知情之游順富
    、溫進明毀壞前揭廠房建築物，並竊取廢鐵，為間接正犯。
    又其所犯上開毀壞建築物及竊盜罪間，有方法、結果之牽連
    關係，為牽連犯，應依刑法第55條規定，從一重之毀壞建築
    物罪處斷。
三、原判決以被告乙○○罪證明確，因予適用刑法第28條、第32
    0條第1項、第353條第1項、第55條，罰金罰鍰提高標準條例
    第1條前段規定，並爰審酌被告經歷前案偵查程序，已明知
    李昱彰以相同手法，從事毀壞建築物及竊取廢鐵之不法行為
    ，然認以相同模式，得規避追訴，獲不起訴處分或無罪判決
    ，於前案不起訴處分後，與李昱彰基於犯意聯絡，簽妥買賣
    合約，作為預先備妥之辯詞，以遂其犯行，行為惡劣，及毀
    壞麗寶公司廠房，欲以廢鐵價格廉售，使麗寶公司受有極大
    損失，暨念及被告犯後坦承部分犯行，且未曾受有期徒刑以
    上刑之宣告等一切情狀，量處有期徒刑一年二月，以示懲儆
    。又另案外人李惠心涉嫌與證人李昱彰共同行使偽造私文書
    犯行部分，案外人李惠心未經檢察官起訴，即非本院所得審
    酌，自應由檢察官另行依法偵辦，併此敘明。
四、本院經核，原判決認事用法，均無違誤，量刑亦稱妥適。上
    訴意旨請求本院從輕量處有期徒刑六月以下，並宣告緩刑云
    云。然查被告乙○○為達竊取廠房之鐵類，竟以拆除廠房之
    方式為之，其手段實與殺雞取卵無異，造成麗寶公司鉅大損
    害，犯後態度不佳，亦未與被害人達成民事賠償事宜，原判
    決審酌此情，而就被告上開犯行，量處有期徒刑一年二月，
    本院認原判決量刑，符合罪刑相當原則，並無不當。被告上
    訴意旨，請求再予減輕其刑，並予宣告緩刑，核無理由，應
    予駁回。
據上論結，應依刑事訴訟法第368條，判決如主文。
本案經檢察官吳忠賢到庭執行職務。
中    華    民    國    95    年    2     月    7     日
                  刑事第五庭    審判長法  官  楊明章
                                      法  官  顏基典
                                      法  官  吳森豐
以上正本證明與原本無異。
如不服本判決，應於收受本判決後十日內向本院提出上訴書狀。
其未敘述上訴理由者並得於提起上訴後十日內向本院補提理由書
狀（均須按他造當事人之人數附繕本）「切勿逕送上級法院」。
                                      書記官  李梅菊
中    華    民    國    95    年    2     月    7     日
論罪之法條全文：
刑法第320條
意圖為自己或第三人不法之所有，而竊取他人之動產者，為竊盜
罪，處五年以下有期徒刑、拘役或五百元以下罰金。
意圖為自己或第三人不法之利益，而竊佔他人之不動產者，依前
項之規定處斷。
前二項之未遂犯罰之。
刑法第353條
毀壞他人建築物、礦坑、船艦或致令不堪用者，處六月以上五年
以下有期徒刑。
因而致人於死者，處無期徒刑或七年以上有期徒刑，致重傷者，
處三年以上十年以下有期徒刑。
第一項之未遂犯罰之。


司法院資訊處製作；財團法人民間司法改革基金會備份。
